臺灣桃園地方法院刑事判決　　　　　　 109年度訴字第1029號
公　訴　人　臺灣桃園地方檢察署檢察官
被　　　告　潘帥　


指定辯護人　本院公設辯護人 廖彥傑
被　　　告　王蓉芳


指定辯護人　王唯鳳律師（法扶律師）
上列被告因毒品危害防制條例案件，經檢察官提起公訴（109 年
度偵字第20759 號、第24235 號）及移送併辦（109 年度偵字第
00000號），本院判決如下：
    主  文
潘帥犯販賣第三級毒品未遂罪，處有期徒刑貳年。緩刑肆年，緩
刑期間付保護管束，並應於本判決確定之日起貳年內，依執行檢
察官之命令，向指定之政府機關、政府機構、行政法人、社區或
其他符合公益目的之機構或團體，提供壹佰貳拾小時之義務勞務
。扣案如附表編號一、二所示之物沒收。
王蓉芳幫助犯販賣第三級毒品未遂罪，處有期徒刑拾壹月。緩刑
參年，緩刑期間付保護管束，並於本判決確定之日起貳年內，依
執行檢察官之命令，向指定之政府機關、政府機構、行政法人、
社區或其他符合公益目的之機構或團體，提供陸拾小時之義務勞
務。扣案如附表編號一、四所示之物沒收。
    事  實
一、潘帥、王蓉芳均明知3,4-亞甲基雙氧苯基二甲胺丁酮（Dibu
    t ylone ）為毒品危害防制條例所列管之第三級毒品，不得
    非法販賣，潘帥竟仍意圖營利，基於販賣第三級毒品之犯意
    ，於民國109 年7 月1 日14時52分許，使用附表編號2 所示
    之行動電話以通訊軟體「WeChat（微信）暱稱「臻臻」在公
    開群組發送「營」意指販賣毒品之訊息，吸引有施用第三級
    毒品需求者與之聯繫。適有新北市政府警察局新莊分局警員
    李子浩於同日執行網路巡邏勤務時接獲上開訊息，遂以暱稱
    「M .J經紀傳播娛樂主控（休）」之帳號喬裝購毒者並與潘
    帥聯繫，約定以新臺幣（下同）1 萬2,500 元之價格販售含
    有上開第三級毒品之毒品咖啡包50包予李子浩。後潘帥於10
    9 年7 月3 日晚間8 時30分許先將裝有上開毒品之「CHANEL
    」白色紙袋放置於桃園市○鎮區○○街0 號停車場鐵皮圍牆
    上，後於同日晚間8 時57分許，與喬裝員警相約、帶同其至
    上開停車場，並告知上開毒品放置於鐵皮圍牆上；潘帥與喬
    裝員警進行上開毒品交易之同時，王蓉芳已明知潘帥要進行
    毒品交易，雖無共同販賣第三級毒品以牟利之犯意聯絡，仍
    基於幫助販賣第三級毒品之犯意，依潘帥指示至上開停車場
    交付一黑色手提袋並於離開停車場之後，觀察現場附近有無
    警方，並使用附表編號4 所示行動電話以通訊軟體微信暱稱
    「 旺貓仔」通知潘帥「7-11有警察，轉進停車場」。其後，
    同日晚間9 時17分，警方尋獲上開毒品，並將交易金額1 萬
    2,500 元放置於上開白色紙袋，旋於同日晚間10時5 分許，
    將欲返回取得上開交易現金之潘帥逮捕，並當場扣得附表編
    號1 、2 所示之物，始悉上情。
二、案經新北市政府警察局新莊分局報告臺灣桃園地方檢察署檢
    察官偵查後起訴及移送併辦。
    理  由
壹、程序部分：
一、本判決所引用被告以外之人於審判外之言詞或書面陳述，均
    經本院於審理時當庭直接提示而為合法調查，檢察官、被告
    潘帥、王蓉芳及其等辯護人於本院準備程序時均同意有證據
    能力（見本院卷第98頁），本院審酌前開證據作成或取得狀
    況，均無非法或不當取證之情事，亦無顯不可信情況，故認
    為適當而均得作為證據。是前開證據，依刑事訴訟法第159
    條之5 第1 項規定，均具有證據能力。
二、本院下列所引用之非供述證據，均與本件事實具有自然關連
    性，且核屬書證、物證性質，又查無事證足認有違背法定程
    序或經偽造、變造所取得等證據排除之情事，復經本院依刑
    事訴訟法第164 條、第165 條踐行物證、書證之調查程序，
    依刑事訴訟法第158 條之4 反面解釋及第159 條之4 之規定
    ，應認均有證據能力。
貳、實體事項
一、認定犯罪事實所憑之證據及理由
  ㈠關於被告潘帥部分：
  1.上揭犯罪事實，業據被告潘帥於偵查、本院準備程序及審理
    時均坦承不諱（見20795 偵卷第157-159 、179-182 頁，本
    院卷第98、316 頁），核與證人即共同被告王蓉芳於警詢、
    偵查中、證人即員警李子浩於偵查中之證述大致相符（見24
    235 偵卷第21-29 、91-93 、95-97 、000-000-0 頁），並
    有新北市政府警察局新莊分局搜索扣押筆錄、扣押物品目錄
    表、潘帥與員警通訊軟體微信對話擷圖、對話記錄譯文、現
    場及毒品咖啡包照片、潘帥與王蓉芳通訊軟體微信對話擷圖
    、對話紀錄譯文、內政部警政署刑事警察局109 年7 月15日
    刑鑑字第0000000000號鑑定書在卷為憑（見20795 偵卷第55
    -61 、67-69 、70-76 、76-86 、189-191 頁），並有扣案
    如附表編號1 至2 所示之物可資佐證，而扣案如附表編號1
    所示之50包毒品咖啡包，經送檢驗，均含有第三級毒品3,4-
    亞甲基雙氧苯基二甲胺丁酮成分，有如附表編號1 備註欄所
    示之毒品成分鑑定書在卷可憑。足認被告潘帥前開任意性自
    白確與事實相符，堪以採信。
  2.按我國查緝毒品之施用或販賣一向執法甚嚴，對於販賣毒品
    者尤科以重度刑責，又販賣毒品既係違法行為，當非可公然
    為之，亦無公定價格，且容易分裝並增減分量，而每次買賣
    之價量，可能隨時依雙方關係深淺、資力、需求量及對行情
    之認知、來源是否充裕、查緝是否嚴謹、購買者被查獲時供
    述購買對象之可能風險之評估等情形，而異其標準，非可一
    概而論，是販賣之利得，誠非固定，除非經行為人詳細供出
    各次所販賣之毒品之進價及售價，且數量俱臻明確外，實難
    查得其交易實情。又按一般民眾之普遍認知，毒品價格非低
    、取得不易，且毒品交易向為政府查禁森嚴且重罰不寬貸，
    衡諸常情，倘非有利可圖，殊無必要甘冒持有毒品遭查獲、
    重罰之極大風險，無端親送至交易處所，或於自身住處附近
    交易毒品，抑或購入大量毒品貯藏之理，而平添為警查獲之
    可能。從而，除確有反證足資認定係基於某種非圖利本意之
    關係外，通常尚難因無法查悉其買進、賣出之差價，而諉無
    營利之意思，或阻卻販賣犯行之追訴，致知過坦承者難辭重
    典，飾詞否認者反得逞僥倖，而失情理之平。查被告潘帥為
    智識正常之人，且於本案中進行過程中，一再小心翼翼避免
    警方查緝，顯然對於所交易之毒品咖啡包交易向為檢警機關
    嚴予取締之犯罪當知悉甚稔，苟無利可圖，應無甘冒被查緝
    法辦重刑之極大風險，且被告潘帥於本院審理時更自承係因
    經濟壓力大，缺錢故甘冒風險而為本案販賣犯行，且該次賣
    50包咖啡包，如果獲利僅約3000元等語（見本院卷第297 、
    288 頁），足認被告潘帥本案販賣犯行，主觀上確實存有以
    毒品交易從中牟取不法利益之營利犯意，至為灼然。
  ㈡關於被告王蓉芳部分：
  1.訊據被告王蓉芳固坦承知悉被告潘帥於案發時、地欲前往與
    喬裝員警進行毒品咖啡包之交易，並曾於案發當日受被告潘
    帥委託前往本案停車場放置毒品咖啡包、案發之際曾前往停
    車場交付裝有行動電源之黑色包包與被告潘帥、離去後曾於
    附近為被告潘帥察看附近有無員警並告知潘帥等情，惟矢口
    否認有何共同販賣第三級毒品未遂之犯行，辯稱：放置在停
    車場鐵皮圍牆上之裝有本案毒品咖啡包之「CHANEL」白色紙
    袋不是我放的，是被告潘帥自己放的；潘帥去交易後曾叫我
    從家裡幫他拿黑色包包去給他，我拿黑色包包去停車場給潘
    帥時，被告與喬裝員警還沒有交易，我有看到喬裝員警，但
    我沒有聽他們在講什麼，我拿黑色包包給潘帥後就離開了；
    後來潘帥有傳訊要我去看紙袋內有沒有錢，但我沒有去，我
    也不知道這段期間被告潘帥到哪去了等語（見本院卷第36、
    97頁），其辯護人則為其辯護稱：被告王蓉芳於本案並未實
    施販賣毒品之構成要件行為，僅協助提供黑色包包拖延警方
    查緝、提醒附近有員警，且均係被動回應被告潘帥，所為僅
    構成幫助販賣未遂之行為等語置辯。
  2.依下列事證可認被告王蓉芳並未將裝有附表1 所示毒品咖啡
    包之「CHANEL」白色紙袋放置於停車場鐵皮圍牆上、亦未前
    往該處取款（係被告潘帥放置於停車場鐵皮圍牆上、前往該
    處取款），所交付之黑色包包內並無毒品咖啡包：
  ⑴證人潘帥於本院審理時具結證稱：案發當日原本預定與喬裝
    員警於晚間8 點進行交易，我還在外面但王蓉芳在家，住處
    距離約定交易停車場不用2 分鐘，所以以通訊軟體「臻臻」
    與暱稱「旺貓仔」的王蓉芳聯繫，叫王蓉芳幫我拿本案毒品
    去停車場，但因為喬裝員警走錯路，把平鎮龍德街誤為中壢
    龍德路，所以交易時間改成8 點半之後，而我大概8 點就到
    家，原本在樓下等王蓉芳幫我拿毒品下來，但因為王蓉芳正
    在顧女兒，很久都沒有下樓，所以我上樓，自己在家中將本
    案毒品包裝先放入黑色麥克風盒子然後裝在白色「CHANEL」
    紙袋中，在警方到達前約8 點至20分，拿去放在約定停車場
    之鐵皮圍牆上，所以雖然本來要請王蓉芳幫忙，但實際上王
    蓉芳都沒有做；然後去接喬裝員警，後來拖到快8 點30、40
    分才在龍德街的7-11上警方的車並前往停車場要交易，喬裝
    員警問了我一些外行人問題，又急著拿錢給我，我覺得有異
    狀，懷疑是警方釣魚，所以喬裝員警問我東西呢，我說在鐵
    皮屋牆上，喬裝員警叫我過去拿我就拒絕，表示你沒有看到
    我也沒有看到，就要離開，但喬裝員警一直要我拿毒品出來
    ，我說要取消交易，喬裝員警也不走，所以約在8 點50分至
    9 點間，正好王蓉芳傳訊息說因為舅公的事情，家裡有警察
    來，我就順勢打電話請王蓉芳幫我拿我的包包過來，想藉此
    離開現場，電話中我只有說幫我拿包包過來，什麼都不要問
    ，我以為王蓉芳知道我在停車場，但其實王蓉芳不知道，所
    以才傳訊息問我「你人咧？」、「也沒說你在哪？」，王蓉
    芳將包包拿來停車場給我後，我就叫王蓉芳離開，然後轉身
    與喬裝員警預備交易，雖然喬裝員警將錢拿給我，但我表示
    我其實沒有毒品，所以將錢退還給喬裝員警，並打開包包與
    喬裝員警檢查，因為我身上沒有可疑物品，所以我就離開停
    車場；後來喬裝員警好像傳訊息說我騙他之類的、浪費他時
    間之類的，就是硬要買的意思，我當下就想反正我東西已經
    放在那，如果喬裝員警真的需要就去拿、放錢，我就賭賭看
    ，因為有經濟壓力，我是故意跟員警說錢放一樣地方就好，
    我晚一點叫人拿，因為我離開停車場後就直接回家，路上碰
    到王蓉芳剛好要出去找朋友，我跟王蓉芳說我再度交易了，
    因為喬裝員警又要買，所以還是讓他買，想說王蓉芳在外面
    我就傳訊息請王蓉芳去繞，王蓉芳才會傳訊息跟我說「7-11
    有警察轉去停車場」，我本來以為王蓉芳會幫我去取款但沒
    有，所以我自己出去繞，在附近繞到快10點，要前往取錢才
    被抓等語（見本院卷第281-299 頁），核與潘帥與員警通訊
    軟體微信對話擷圖、對話記錄譯文顯示員警於晚間7 時42分
    傳送「給我個地方導航」、8 時29分傳送「十分鐘到」、8
    時57分傳送「到了」、9 時6 分傳送「來騙的？完全沒看到
    東西…哪裡辣（指警察）…都跟你到停車場裡，你說放在牆
    邊也沒東西（潘帥：牆上一袋白的你沒看到喔）到底要不要
    交啦（潘帥：你去看，有，你錢放那，東西取走，走進來的
    牆上，右邊，白色袋子）」與潘帥，以及潘帥於與王蓉芳通
    訊軟體微信對話擷圖、對話記錄譯文顯示潘帥於7 時34分傳
    送「我去晃晃」、7 時45分傳送「你回家拿100 （指毒品）
    去市場…你到了，東西找地方放」、7 時51分傳送「到了說
    我在帶過去」、7 時59分傳送「別出門」「…我到家…100
    帶好，停車場等我」、8 時2 分傳送「剛外頭一推警…我現
    在去帶人，你來停車場…你要放哪？（王蓉芳：我會拍給你
    看）」、9 時1 分與王蓉芳通話8 秒後（王蓉芳：靠背你人
    勒，你也沒說你在哪），9 時7 分傳送「那男的還在車場？
    （王蓉芳：哪個？你旁邊的喔）」、9 時21分傳送「你繞去
    看一下，那個鐵皮，有沒有袋子，先別碰，我等附近看看，
    沒人你在取錢（王蓉芳：叫他拍）…我剛有看到他去拿（王
    蓉芳：7-11有警察，轉去停車場）…那先不過去…你繞完直
    接回家就好」等情大致相符（見20795 偵卷第55-6 1頁），
    堪認證人潘帥上開所述案發經過，可以採信。
  ⑵證人李子浩於偵查中證稱：案發當日於晚間8 時57分，在平
    鎮區龍德街8 號前，潘帥有搭乘我的車，表示隨他至龍德街
    81巷7 號停車場，進入停車後交易；後來王蓉芳進停車場把
    包包交給潘帥後就離開了，我還在與潘帥談價，潘帥也蹲下
    整理包包，當時潘帥已經跟我說東西（毒品）放在停車場牆
    上，但可能是因為他說東西位置後，我仍未去拿，潘帥就直
    接走人，錢也還給我，我也來不及抓他；後來又聯繫上，潘
    帥叫我把錢放在袋子，於是我就在旁邊等並說我放好錢了，
    但最後潘帥尚未進到停車場前就被同事抓了等語（見24235
    偵卷第91-92 頁）
  ⑶是互核上開證人潘帥、李子浩之證述以及彼此間之通訊譯文
    ，足認於案發當日8 時57分迄至9 時6 分間，證人潘帥確已
    告知員警李子浩本案毒品放置於停車場之鐵皮圍牆上，且依
    證人潘帥之犯罪計畫，亦係希冀喬裝員警交付款項後，自行
    前往拿取毒品，堪認此時本案毒品確已先行置放於停車場之
    鐵皮圍牆上，惟警方為求人贓俱獲而無欲獨自前往拿取、潘
    帥亦因心生防範而無欲攜同警方前往拿取本案毒品，雙方因
    而僵持不下，是被告王蓉芳雖於此段期間依被告潘帥指示拿
    包包前來，然該包包內確實應未放置任何毒品，否則證人潘
    帥當不致當場開拆包包、喬裝員警亦不致無法進行交易或當
    場逮捕，且依上開證人潘帥、李子浩所述以及潘帥與王蓉芳
    間之通訊軟體對話紀錄，本案毒品亦非此時由被告王蓉芳攜
    帶前來放置，否則被告王蓉芳理應當場或事後將放置本案毒
    品之地點告知潘帥，然被告王蓉芳隨即離去，依卷內事證未
    見其以任何方式告知潘帥，足認被告王蓉芳僅係將未裝有毒
    品之包包帶來交付潘帥後隨即離去，是此部分被告王蓉芳雖
    曾至案發現場，然尚難認被告王蓉芳此部分有何實行販賣毒
    品之客觀構成要件行為，應可認定。
  ⑷至公訴人固主張本案毒品係被告王蓉芳於8 時30分許將裝有
    本案毒品之「CHANEL」白色紙袋放置於停車場鐵皮圍牆上等
    語，所憑無非係依據潘帥與王蓉芳間之上開通訊對話紀錄中
    ，潘帥屢次指示王蓉芳將毒品放置於停車場，而被告王蓉芳
    於8 時2 分亦回稱「等我放好在帶吧（潘帥：你要放哪）…
    我會拍給你看」等語，惟查，此距離喬裝員警於8 時29分傳
    送「十分鐘到」、8 時57分傳送「到了」已有相當之時間差
    距，而本案毒品價值1 萬2500元且為受到查禁之違禁物品，
    衡情如無人看守，任意放置，恐遭人恣意拿取或為警察查緝
    ，是斷無可能長期處於無人看守之狀態，是原先依證人潘帥
    之犯罪計畫，固係因與交易時間迫近，然其尚未返家而欲請
    被告王蓉芳代為放置毒品，後因交易時間推遲，且證人潘帥
    業已返家，自無必要再另由被告王蓉芳代為放置毒品，是證
    人潘帥此部分證稱最後是由被告潘帥於8 時20分至30分自行
    將本案毒品放置於停車場，然後前往接送員警前來交易一情
    ，已與常情無違，當屬可信，且被告王蓉芳雖稱我會拍給你
    看，但依卷附資料，並無任何被告王蓉芳將放置毒品之照片
    傳送與證人潘帥之照片，則證人潘帥何以得知悉本案毒品之
    放置位置？而得與喬裝員警初次見面時即告知本案毒品之放
    置地點，且自證人潘帥與喬裝員警交易後、委請被告王蓉芳
    前往查看、取錢時，尚須將放置地點、紙袋等情告知被告王
    蓉芳一情，益見被告王蓉芳對於本案毒品放置地點根本不知
    情，是綜上堪認本案毒品確非被告王蓉芳於8 時30分許放置
    於停車場鐵皮圍牆上，則難認被告王蓉芳此部分有何實行販
    賣毒品之客觀構成要件行為，亦可認定。
  ⑸按共同正犯在主觀上須有共同犯罪之意思，在客觀上為共同
    犯罪行為之實行，始足當之。所謂共同犯罪之意思，係指基
    於共同犯罪之認識，互相利用他方之行為以遂行犯罪目的之
    意思；共同正犯因有此意思之聯絡，其行為在法律上應作合
    一的觀察而為責任之共擔（最高法院101 年度台上字第5999
    號刑事判決參照）。再者，刑法之共同正犯和幫助犯，其區
    別在於前者之行為人間，具有犯意聯絡、行為分擔，其中之
    犯意聯絡，係指出於自己共同犯罪之意思，而彼此達致明示
    或默示合意，行為分擔則不以參與犯罪構成要件以內之行為
    為限，縱係要件以外之行為，甚或祇同謀而不分擔行為，仍
    可成立；而後者之行為人間，並非出於自己共同犯罪之意思
    ，且所協助部分，僅以構成犯罪要件以外之行為為限。至於
    行為人是否自相關之他人獲取報酬或好處，尚非區辨共同正
    犯或幫助犯時，所應考慮之重要因素，亦即無論共同正犯或
    幫助犯，自相關人員處獲致報酬或就犯罪所得之中分取利益
    ，屬於共通現象，並不違常，難認特徵。從而，雖然被告確
    有從事構成犯罪要件以外之作為，而使犯罪順利完成，但如
    果控方無法舉出確實證據，以證明其有和正犯之間，具有共
    同犯罪之意思聯絡者，仍祇能依罪疑唯輕原則，認屬幫助犯
    ，而不能逕行課以共同正犯責任。再以販賣毒品罪為例，舉
    凡看貨、議價、洽定交易時地、送貨、收款等作為，皆屬販
    賣行為之部分舉動，為該犯罪構成要件以內之行為，然而接
    聽電話，若無議價、洽定交易時地；駕車搭載正犯，倘非經
    手送貨、收款，則係犯罪構成要件以外之行為，評價有別，
    不應相混淆（最高法院102 年度台上字第1920號判決意旨參
    照）。至於共同正犯間之「犯意聯絡」，有別於幫助犯與正
    犯間「共同之認識」，前者指共同犯罪意思之形成而言；後
    者則指在非片面幫助犯（刑法第30條第1 項前段參照）之情
    況下，幫助犯知正犯之犯罪梗概，與正犯所認知者相同，且
    正犯亦知幫助之情而言。
  ⑹查被告王蓉芳於本案中曾允諾協助被告潘帥放置毒品、並於
    被告潘帥與員警交易後，曾觀察現場有無警方查緝而通知被
    告潘帥之把風行為，公訴意旨雖認被告王蓉芳亦屬共同正犯
    ，然查綜觀本件交易過程，客觀上被告王蓉芳並未參與被告
    潘帥與喬裝員警間之交易過程，自被告潘帥與喬裝員警議價
    、約定交易時地、取消交易、再度交易，相關過程被告王蓉
    芳均係被動聽聞被告潘帥轉述、告知，且被告潘帥對於交易
    細節、價金等亦未明確說明、討論，被告王蓉芳對於計畫執
    行之瞭解或掌握較為間接，實難認其已分擔犯罪構成要件之
    行為；且被告王蓉芳於本案過程中對於被告潘帥之回覆均僅
    係空泛提醒被告潘帥小心，堪認被告王蓉芳無非係當時因與
    被告潘帥同居，知悉被告潘帥即將出售本案毒品，但因被告
    潘帥不及返家而承諾協助放置毒品，難認有何共同販賣毒品
    之謀議；復於外出後，雖因被告潘帥告以已再度交易，而協
    助查看、告知附近有無員警，然嗣即離開現場，並未積極確
    實實施把風行為，既未依被告潘帥指示而前往取款、甚至未
    加回應，導致被告潘嗣後自行前往取款時即遭員警查獲，此
    與一般基於共同販賣聯絡而分擔把風工作之情況，亦屬有別
    ，以上情觀之，難認被告王蓉芳與被告潘帥間事先曾就本案
    如何販賣毒品有何分工或縝密安排，客觀上被告王蓉芳僅是
    對被告潘帥之販賣毒品施以助力，主觀上亦可能是被動或基
    於協助之意思，是基於罪證有疑時，應採取有利於被告認定
    之原則，本院認被告王蓉芳參與之部分非屬販賣毒品之構成
    要件行為，亦無法證明被告王蓉芳具有「自己共同參與犯罪
    」之正犯主觀犯意，惟其不僅使被告潘帥販賣毒品行為更易
    於實行，對犯罪確有助益，且係以助益被告潘帥販賣毒品為
    主要目的，被告王蓉芳確有幫助被告潘帥販賣本案毒品之故
    意及行為，已屬無訛，爰從輕認定被告王蓉芳本案所為僅構
    成幫助犯。
  ㈢綜上所述，本案事證明確，被告2 人上開犯行均洵堪認定，
    均應依法論科。
三、論罪科刑：
  ㈠被告行為後，毒品危害防制條例第4 條第3 項及第17條規定
    業於109 年1 月15日修正公布，並於同年7 月15日生效施行
    ，修正前同條例第4 條第3 項規定：「製造、運輸、販賣第
    三級毒品者，處7 年以上有期徒刑，得併科新臺幣700 萬元
    以下罰金」，修正後同條例第4 條第3 項規定：「製造、運
    輸、販賣第三級毒品者，處7 年以上有期徒刑，得併科新臺
    幣1000萬元以下罰金」，修正後之同條例第4 條第3 項將罰
    金之刑度提高。至修正前毒品危害防制條例第17條第2 項原
    規定：「犯第4 條至第8 條之罪於偵查及審判中均自白者，
    減輕其刑」；修正後則規定：「犯第4 條至第8 條之罪於偵
    查及歷次審判中均自白者，減輕其刑」，修正後改以尚須歷
    次審理中均自白者方有減輕其刑之適用。被告潘帥、王蓉芳
    原於偵查及本院中均已自白（詳如後述），經綜合比較新舊
    法之結果，修正後之刑度顯較修正前為重，並未較有利於行
    為人，故依刑法第2 條第1 項前段規定，適用被告行為時即
    修正前毒品危害防制條例第4 條第3 項規定、第17條第2 項
    規定論處。
  ㈡按刑事偵查技術上所謂之「釣魚」，係指對於原已犯罪或具
    有犯罪故意之人，以設計引誘之方式，迎合其要求，使其暴
    露犯罪事證，再加以逮捕或偵辦者而言。此乃純屬偵查犯罪
    技巧之範疇，並未違反憲法對於基本人權之保障，且於公共
    利益之維護有其必要性。於此誘捕偵查案件，販毒者雖有販
    毒之故意，且依約攜帶毒品前往交付，並已著手實施販毒之
    行為，然因係受警員引誘偽稱欲購買毒品，警員原無買受毒
    品之意思，其虛與買賣毒品，意在辦案，以求人贓俱獲，伺
    機逮捕，事實上不能真正完成買賣毒品之行為，而應僅論以
    販賣毒品未遂罪。查本件被告潘帥先後刊登販毒廣告訊息、
    與喬裝員警議定價格、將本案50包毒品咖啡包放置交易地點
    之鐵皮屋上供喬裝員警拿取、交易完成後前往取款，顯已著
    手實行販賣第三級毒品，惟員警係為實施誘捕偵查而佯為買
    家，以求人贓俱獲，無實際買受真意，事實上不能真正完成
    買賣，則被告潘帥之販賣行為，僅能論以販賣第三級毒品未
    遂罪。是核被告潘帥所為，係犯修正前毒品危害防制條例第
    4 條第6 項、第3 項之販賣第三級毒品未遂罪。
  ㈢被告王蓉芳就本案犯行部分，係為被告潘帥進行注意現場狀
    況之把風行為，使被告潘帥得以將本案如附表編號1 所示之
    毒品咖啡包販賣警方喬裝之買家，核其行為性質上可認為係
    販賣第三級毒品構成要件以外幫助行為，且被告王蓉芳主觀
    上無自己共同參與犯罪之意，業如前述，是被告王蓉芳基於
    幫助之意思幫助潘帥販賣第三級毒品未遂，為幫助犯。是核
    被告王蓉芳所為，係犯刑法第30條第1 項前段、修正前毒品
    危害防制條例第4 條第6 項、第3 項之販賣第三級毒品未遂
    罪之幫助犯。公訴意旨認被告王蓉芳所為均係販賣第三級毒
    品之共同正犯，尚有未洽，業如前述，惟共同正犯與幫助犯
    ，僅係犯罪形態與得否減刑有所差異，其適用之基本法條及
    所犯罪名並無不同，是此部分尚毋庸引用刑事訴訟法第300
    條變更起訴法條。
  ㈣如附表編號1 所示咖啡包所含第三級毒品純質淨重為9.57公
    克，未達修正前毒品危害防制條例第11條第5 項之20公克以
    上，且檢察官亦未就此部分起訴，僅贅載「被告2 人意圖販
    賣而持有第三級毒品部分，應係被告2 人販賣第三級毒品之
    前行為，而為其販賣第三級毒品之行為所吸收，請均不另論
    罪」等文字於起訴書，應予更正。
  ㈤至於檢察官移送併案審理部分（即臺灣桃園地方檢察署檢察
    官109 年度偵字第26961 號移送併辦意旨書），與本件起訴
    關於被告王蓉芳部分之公訴事實同一，為事實上同一案件，
    本院自得併予審理，併此說明。
  ㈥刑之減輕事由：
  1.本件被告潘帥、王蓉芳就上開販賣及幫助販賣第三級毒品未
    遂之犯行，客觀上雖已著手於販賣及幫助販賣行為之實行，
    惟因佯裝購毒者之警方自始即不具購買毒品真意而就毒品交
    易未有達成真實合意而不遂，均為未遂犯，爰依刑法第25條
    第2 項之規定減輕其刑。
  2.被告王蓉芳明知被告潘帥當天係要販售毒品第三級毒品予他
    人，而基於幫助之犯意，協助被告潘帥注意現場狀況而為把
    風，為提供構成要件行為以外之助力，為幫助犯，爰依刑法
    第30條第2 項之規定減輕其刑。
  3.被告潘帥就本案販賣第三級毒品未遂之犯行，於偵查及審判
    中均自白犯行，業如前述，應依毒品危害防制條例第17條第
    2 項規定，減輕其刑。
  4.修正前毒品危害防制條例第17條第2 項規定：「犯第4 條至
    第8 條之罪於偵查及審判中均自白者，減輕其刑。」所謂「
    自白」，乃指對自己之犯罪事實全部或主要部分為肯定供述
    之意。至於對該當於犯罪構成要件之事實在法律上之評價，
    或對阻却責任或阻却違法之事由有所主張或辯解，乃辯護權
    之行使，仍不失為自白。且自白著重在使過去之犯罪事實再
    現，與該事實應受如何之法律評價，係屬二事。（最高法院
    100 年度台上字第6148號、102 年度台上字483 號判決意旨
    參照）。經查，被告王蓉芳於偵查中業已坦承知悉被告潘帥
    前往交易毒品、曾受託拿包包前往停車場交付被告潘帥、曾
    告知被告潘帥附近有警察，要其注意等語（見24235 偵卷第
    154 、113-114 頁），足見被告王蓉芳於偵查中可謂對於其
    自己參與之犯罪事實全部或主要部分為肯定供述，堪認為已
    自白犯行。復查被告王蓉芳於本院業已坦承犯行（見本院卷
    第313-314 頁) ，雖就法律上應評價為「幫助犯」或「共同
    正犯」提出爭執，但既已承認主要參與之客觀事實，並表示
    認罪，仍認其已有自白，是被告王蓉芳本案犯行，亦應有修
    正前毒品危害防制條例第17條第2 項規定之適用。
  5.按有二種以上刑之加重或減輕者，遞加或遞減之，刑法第70
    條定有明文。查本件被告潘帥之犯行，同時具有刑法第25條
    第2 項、毒品危害防制條例第17條第2 項之減輕事由；被告
    王蓉芳之犯行，同時具有刑法第25條第2 項、同法第30條第
    2 項、毒品危害防制條例第17條第2 項之減輕事由，分別應
    依上開規定遞減之。
  ㈦爰以行為人之責任為基礎，審酌被告2 人無視國家杜絕毒品
    危害之禁令，被告潘帥販賣毒品藉以牟利，且犯罪手段係以
    通訊軟體帳號刊登暗示毒品交易之訊息，而向使用該軟體並
    見訊息之不特定人販賣毒品，擴大毒品之散播，而被告王蓉
    芳幫助被告潘帥販賣第三級毒品未遂之犯行，均係助長毒品
    流通，進而戕害國民身心健康，所為實不足取；惟衡酌其等
    販賣未遂，犯後復均能坦承所為，堪認犯後態度良好，兼衡
    本案販售之毒品數量及本欲收取之價格、其等各自之犯罪之
    動機、目的、手段、所生危害，及暨被告2 人於警詢自述之
    智識程度、以及兩人已於本院審理程序中結婚、家庭經濟生
    活狀況等一切情狀，分別量處如主文所示之刑。
  ㈧被告2 人前均未曾因犯罪而受有期徒刑以上刑之宣告，有臺
    灣高等法院被告前案紀錄表在卷可按，素行尚稱良好，犯後
    亦坦承犯行，深具悔意，信其經此刑之宣告後，應知警惕而
    無再犯之虞，本院審酌上情，認上開所宣告之刑，以暫不執
    行為適當，爰依刑法第74條第1 項第1 款規定，分別諭知緩
    刑4 年、3 年，以啟自新。又為促使被告2 人日後確能深切
    記取教訓，得以知曉尊重法治之觀念，導正觀念及行為之偏
    差，本院因認除前開緩刑宣告外，尚有賦予一定負擔之必要
    ，併依刑法第74條第2 項第5 款之規定，命其等應依主文所
    示之方式，自本判決確定之日起2 年內向檢察官所指定之政
    府機關、政府機構、行政法人、社區或其他符合公益目的之
    機構或團體，分別提供120 小時、60小時之義務勞務，並另
    依刑法第93條第1 項第2 款之規定，諭知其應於緩刑期間付
    保護管束，以啟自新。又依同法第75條之1 第1 項第4 款規
    定，受緩刑之宣告而違反上開本院所定負擔情節重大，足認
    原宣告之緩刑難收其預期效果，而有執行刑罰之必要者，得
    撤銷其宣告，附此敘明。
四、沒收：
  ㈠扣案如附表編號1 所示之物，係本案查獲被告潘帥欲販賣之
    第三級毒品、被告王蓉芳幫助販賣未遂之第三級毒品，經鑑
    驗含有第三級毒品3,4-亞甲基雙氧苯基二甲胺丁酮成分，核
    屬違禁物，除因鑑驗用罄之部分外，不問屬於犯罪行為人與
    否，應依刑法第38條第1 項規定宣告沒收。又包裝上開第三
    級毒品之外包裝袋，因與上開第三級毒品難以單獨析離，亦
    無析離之實益與必要性，宜視為一整體而併予宣告沒收。至
    於鑑驗耗損之毒品，因已滅失，則不予宣告沒收。
  ㈡扣案如附表編號2 所示之物，係被告潘帥所有，並供其從事
    本案犯行使用乙節，為被告潘帥於本院審理時供述明確（見
    本院卷第302 頁），並有被告潘帥與員警間通訊軟體「微信
    」之對話紀錄擷圖、對話譯文在卷可考（見20759 偵卷第55
    -58 、76-86 頁），應依毒品危害防制條例第19條第1 項規
    定，宣告沒收。
  ㈢扣案如附表編號4 所示之物，係被告王蓉芳所有，並供其從
    事本案犯行使用乙節，有潘帥與王蓉芳間通訊軟體「微信」
    之對話紀錄擷圖、對話譯文在卷可考（見20759 偵卷第70-7
    6 、59-61 頁），應依毒品危害防制條例第19條第1 項規定
    ，宣告沒收。
  ㈣扣案如附表編號3 所示之物，固為被告潘帥所有，然其於本
    院審理時供稱並未使用該手機於本案犯罪等語（見本院卷第
    302 頁），復無其他證據足證該等物品與本案犯罪有關，爰
    不於本案宣告沒收。
據上論斷，應依刑事訴訟法第299 條第1 項前段，判決如主文。
本案經檢察官林穎慶提起公訴及移送併辦，由檢察高玉奇到庭執
行職務。
中    華    民    國   110    年    11    月    5     日
                  刑事第五庭  審判長法  官  呂世文
                                    法  官  陳郁融
                                    法  官  李敬之
以上正本證明與原本無異。
如不服本判決應於收受判決後20日內向本院提出上訴書狀，並應
敘述具體理由。其未敘述上訴理由者，應於上訴期間屆滿後20日
內向本院補提理由書(均須按他造當事人之人數附繕本)「切勿逕
送上級法院」。
                                    書記官  鐘柏翰
中    華    民    國   110    年    11    月    8     日
　
　
　
毒品危害防制條例
第四條
製造、運輸、販賣第一級毒品者，處死刑或無期徒刑；處無期徒
刑者，得併科新臺幣二千萬元以下罰金。
製造、運輸、販賣第二級毒品者，處無期徒刑或七年以上有期徒
刑，得併科新臺幣一千萬元以下罰金。
製造、運輸、販賣第三級毒品者，處七年以上有期徒刑，得併科
新臺幣七百萬元以下罰金。
製造、運輸、販賣第四級毒品者，處五年以上十二年以下有期徒
刑，得併科新臺幣三百萬元以下罰金。
製造、運輸、販賣專供製造或施用毒品之器具者，處一年以上七
年以下有期徒刑，得併科新臺幣一百萬元以下罰金。
前五項之未遂犯罰之。
第十七條
犯第四條至第八條、第十條或第十一條之罪，供出毒品來源，因
而查獲其他正犯或共犯者，減輕或免除其刑。
犯第四條至第八條之罪於偵查及審判中均自白者，減輕其刑
　
附表：
┌──┬──────────┬──────────────────────┐
│編號│物品名稱及數量      │備                                      註  │
├──┼──────────┼──────────────────────┤
│1   │毒品咖啡包50包（驗前│1.檢驗結果：檢出第三級毒品4-亞甲基雙氧苯基二│
│    │總毛重：300.89公克、│  甲胺丁酮成分。                            │
│    │驗前總淨重239.39公克│2.內政部警政署刑事警察局109 年7 月15日刑鑑字│
│    │，因鑑驗取樣：0.52公│  第0000000000號鑑定書（見20795 偵卷第189 頁│
│    │克、驗餘總淨重：238.│  ）                                        │
│    │87公克、純質淨重：9.│                                            │
│    │57公克）            │                                            │
├──┼──────────┼──────────────────────┤
│2   │IPHONE7 手機（門號  │被告潘帥所有供本案犯罪所用之物。            │
│    │0000000000號，IMEI：│                                            │
│    │00000000000000號）1 │                                            │
│    │支                  │                                            │
├──┼──────────┼──────────────────────┤
│3   │三星廠牌手機（門號  │被告潘帥所有                                │
│    │0000000000號）1 支  │                                            │
├──┼──────────┼──────────────────────┤
│4   │IPHONE8 手機（含SIM │被告王蓉芳所有供本案犯罪所用之物。。        │
│    │卡，門號：0000000000│                                            │
│    │號、IMEI碼：00000000│                                            │
│    │0000000 號）1 支    │                                            │
└──┴──────────┴──────────────────────┘